臺灣臺北地方法院刑事判決
111年度審簡上字第147號
上  訴  人  臺灣臺北地方檢察署檢察官
被      告  林琪淵



上列上訴人因被告恐嚇取財案件，不服本院於民國111年3月29日
所為111年度審簡字第555號第一審刑事簡易判決（起訴案號：11
0年度偵字第31469號），提起上訴，本院管轄之第二審合議庭判
決如下：   
    主      文
原判決關於沒收撤銷。
扣案之借據壹紙及刀子壹把均沒收。
    事實及理由
一、本案審理範圍：
  ㈠按對於沒收之判決提起上訴者，其效力不及於本案判決，刑
    事訴訟法第455條之27第1項後段定有明文。該規定雖係針對
    第三人沒收程序，然參諸該條項之立法理由亦謂「沒收係附
    隨於被告違法行為存在之法律效果，而非認定違法行為之前
    提，若當事人就本案認定結果已無不服，為避免因沒收參與
    程序部分之程序延滯所生不利益，僅就參與人財產沒收事項
    之判決提起上訴者，其效力自不及於本案之判決部分。」按
    此法理可知，沒收與罪刑具有可區分之獨立性質，亦即沒收
    雖附隨於犯罪行為人之犯罪或違法行為，但非屬認定犯罪或
    違法行為之前提，因此本案之當事人如對罪刑並無不服，而
    僅就沒收上訴，且關於沒收之判決，並不影響原判決對於犯
    罪行為事實之認定時，則有關刑事訴訟法第348條第2項「對
    於判決之一部上訴者，其有關係之部分，視為亦已上訴」之
    規定，在沒收新制施行後，於規範體系上應予限縮解釋，即
    於僅就沒收上訴時，其上訴效力並不及於本案罪刑部分，始
    合現行沒收屬獨立法律效果之立法本旨。 
　㈡上訴人即臺灣臺北地方檢察署檢察官僅就原判決扣案刀子一
    把漏未諭知沒收提起上訴，依據前揭說明，本院審理之範圍
    即限於原審判決諭知沒收之判斷。
二、本院撤銷原判決漏未沒收之理由：
　㈠原判決僅就扣案之借據一紙，認係被告所有且為本案犯罪所
    生之物而宣告沒收，惟就扣案之刀子一把，認該刀子並無證
    據證明與被告所為之本案犯行有關，故未諭知沒收，上訴人
    就此提起上訴，如前所述。
　㈡就原審未諭知沒收扣案之刀子一把，被告於警詢時稱「我沒
    有拿刀子，那刀子是我的開箱物，我是拿來開箱子的...」
    、偵查時稱「（告訴人稱你在現場跟他說如果不還錢就要剁
    手，為何要這樣跟他說？）...我沒有講這句話」，又被告
    辯護人於原審準備程序時稱「扣案之刀具與本案無關」（見
    偵卷第14、102頁、原審審易卷第84頁），經原審審認該扣
    案刀子並無證據證明與被告所為之本案犯行有關，故未宣告
    沒收，惟被告於本院審理時供稱：「被害人於偵查中的陳述
    說不簽就用刀刺他的手，被害人說的沒錯。」（見本院111
    年8月9日審判筆錄）原審未及審酌上情，應由本院就原審漏
    未諭知沒收扣案刀子一把予以撤銷改判。
  ㈢按供犯罪所用、犯罪預備之物或犯罪所生之物，屬於犯罪行
    為人者，得沒收之，刑法第38條第2項前段定有明文。扣案
    之借據一紙，係被告所有且為本案犯罪所生之物，被告於偵
    訊時供陳在卷；刀子一把，係被告所有且供犯罪所用之物，
    業據被告於本院審理時供述明確如上，應依前開規定，宣告
    沒收。　
據上論斷，應依刑事訴訟法第455條之1第1項、第3項、第369條
第1項前段、第364條、第299條第1項前段，刑法第38條第2項前
段，判決如主文。
本案經檢察官蕭永昌提起公訴，檢察官吳春麗提出上訴，檢察官
郭耿誠到庭執行職務。
中    華    民    國    111   年    8    月     25    日
                  刑事第二十庭審判長  法  官  洪英花

                                      法  官  賴鵬年

                                      法  官  謝欣宓
以上正本證明與原本無異。
不得上訴。
                                      書記官  洪啟瑞
中    華    民    國    111   年    8    月     26    日
附件：　　
臺灣臺北地方法院刑事簡易判決
111年度審簡字第555號
公  訴  人  臺灣臺北地方檢察署檢察官
被      告  林琪淵
選任辯護人  魏敬峯律師
            余岳勳律師
上列被告因恐嚇取財案件，經檢察官提起公訴（110年度偵字第3
1469號），本院受理後（111年度審易字第85號），因被告自白
犯罪，經本院合議庭裁定由受命法官獨任逕以簡易判決處刑，並
判決如下：
    主      文
林琪淵犯恐嚇得利罪，處有期徒刑陸月，如易科罰金，以新臺幣
壹仟元折算壹日；又犯恐嚇取財未遂罪，處有期徒刑參月，如易
科罰金，以新臺幣壹仟元折算壹日。應執行有期徒刑捌月，如易
科罰金，以新臺幣壹仟元折算壹日。緩刑貳年，並應履行如附表
所示之負擔。
扣案之借據1紙沒收。
    事實及理由
一、本件犯罪事實及證據，除犯罪事實欄一第1至2行「基於恐嚇
    取財之犯意」更正為「基於恐嚇得利之犯意」；證據部分補
    充「被告林琪淵於本院準備程序時之自白（見本院審易卷第
    84頁）」外，餘均引用檢察官起訴書之記載（如附件）。
二、論罪科刑:
　㈠按刑法第346條第1項恐嚇取財罪之成立，以行為人有為自己
    或第三人不法所有意圖之主觀犯意存在，並表現於外，以將
    來惡害之通知恫嚇他人或以現時之危害相加，雖未至使被害
    人達不能抗拒之程度，惟迫使被害人心生畏怖而交付本人或
    第三人之財物為要件；而同條第2項恐嚇得利罪之成立，則
    以行為人施以恐嚇之方法而使人為財產上處分之意思表示，
    以圖得財產上不法之利益為成立要件。又前者之行為客體 
    係指財物，後者則指取得債權、免除債務、延期履行債務或
    提供勞務等財物以外之財產上不法利益。經查，被告以對告
    訴人黃嘉玲施以恐嚇之方式，使告訴人簽立金額新臺幣60萬
    元之借據，已足以表彰被告對告訴人之債權內容，而取得對
    告訴人之債權請求權。核被告所為，分別係犯刑法第346條
    第2項恐嚇得利罪、同法第346條第3項、第1項恐嚇取財未遂
    罪（共2罪）。起訴書認被告就民國110年2月20日所為，係
    犯刑法第346條第1項恐嚇取財罪嫌，尚有未洽，惟起訴書犯
    罪事實與本院認定之基本社會事實同一，本院自得變更起訴
    法條予以審理，且此無礙於被告防禦權之行使，附此敘明。
　㈡再被告於密接時間先後傳送恐嚇訊息，乃基於單一行為決意
    ，各行為間之獨立性極為薄弱，顯係出於同一犯罪之目的，
    均侵害同一告訴人之法益，依一般社會健全觀念，在時間差
    距上難以強行分開，應視為數個舉動之接續施行，合為包括
    之一行為予以評價，屬接續犯，應僅論以一恐嚇取財未遂罪
    。又被告前開所犯2罪間，犯意各別、行為互殊，應予分論
    併罰。
  ㈢被告雖已著手恐嚇取財行為之實施，惟告訴人尚未交付財物
    ，故被告就本案所為之恐嚇取財犯行為未遂犯，爰依刑法第
    25條第2項之規定，按既遂犯之刑度減輕其刑。
  ㈣爰審酌被告不思以合法途徑解決紛爭，率爾以恐嚇手段向告
    訴人強索財物，顯然危害社會秩序及告訴人之財產法益，且
    又傳送恐嚇訊息，致告訴人心生畏懼，所為均實屬不該；惟
    考量被告業已坦承犯行，表示悔悟，堪認犯後態度良好，及
    已與告訴人達成調解，有調解筆錄1份（見本院審易卷第91
    至92頁）在卷可稽；兼衡被告之犯罪動機、所生危害、犯罪
    手段、自陳之教育程度及家庭生活狀況、告訴代理人所表示
    之意見（見本院審易卷第85頁）等一切情狀，就本案被告所
    犯分別量處如主文所示之刑，並定其應執行之刑，及就各宣
    告刑與所定應執行之刑，均諭知如主文所示易科罰金之折算
    標準，以示警懲。
四、被告前未曾因故意犯罪受有期徒刑以上刑之宣告，有臺灣高
    等法院被告前案紀錄表1份（見本院審易卷第13頁）在卷可
    稽，其於本院準備程序中坦認犯行，並與告訴人達成調解，
    業如前述。本院審酌被告因一時失慮，致罹刑章，犯後已見
    悔意，並願意積極賠償告訴人所受之損害，認其經此偵、審
    程序及刑之宣告，應知所警惕而無再犯之虞，前開所宣告之
    刑以暫不執行為適當，再參以本案被告之犯罪情節，爰依刑
    法第74條第1項第1款之規定，諭知如主文所示之緩刑期間，
    以勵自新。又緩刑宣告，得斟酌情形，命犯罪行為人向被害
    人支付相當數額之財產或非財產上之損害賠償，刑法第74條
    第2項第3款定有明文。是本院為兼以保障告訴人之權益，參
    照前揭說明及規定，就緩刑之條件，諭知如主文所示，此部
    分並得為民事強制執行名義。如被告未遵循本院諭知之緩刑
    期間所定負擔而情節重大者，檢察官得依刑事訴訟法第476
    條及刑法第75條之1第1項第4款之規定，聲請撤銷本件緩刑
    之宣告，併予敘明。
五、沒收：
　㈠按供犯罪所用、犯罪預備之物或犯罪所生之物，屬於犯罪行
    為人者，得沒收之，刑法第38條第2項前段定有明文。查扣
    案之借據1紙，係被告所有且為本案犯罪所生之物等節，業
    據被告於偵訊時陳述明確（見偵卷第102頁），爰依前開規
    定，宣告沒收。
　㈡至其餘扣案物，並無證據證明與被告所為之本案犯行有關，
    自無從併予宣告沒收，附此敘明。
六、依刑事訴訟法第449條第2項、第3項、第450條第1項、第454
    條第2項、第300條，逕以簡易判決處刑如主文。
七、如不服本判決，得自收受送達之翌日起20日內向本院提出上
    訴狀，上訴於本院第二審合議庭。（須附繕本）
本案經檢察官蕭永昌提起公訴，由檢察官吳春麗到庭執行公訴。
中    華    民    國   111    年     3    月    29    日
                  刑事第二十一庭  法  官  倪霈棻
上正本證明與原本無異。 
如不服本判決應於收受送達後20日內向本院提出上訴書狀，並應
敘述具體理由；其未敘述上訴理由者，應於上訴期間屆滿後20日
內向本院補提理由書（均須按他造當事人之人數附繕本）「切勿
逕送上級法院」。告訴人或被害人如對於本判決不服者，應具備
理由請求檢察官上訴，其上訴期間之計算係以檢察官收受判決正
本之日期為準。 
                                  書記官  陳怡君 
中　　華　　民　　國　　111 　年　　3 　　月　　31　　日
附錄本案論罪科刑法條：
中華民國刑法第346條
意圖為自己或第三人不法之所有，以恐嚇使人將本人或第三人之
物交付者，處6月以上5年以下有期徒刑，得併科3萬元以下罰金
。
以前項方法得財產上不法之利益或使第三人得之者，亦同。
前二項之未遂犯罰之。
附表:
被告應給付告訴人黃嘉玲新臺幣（下同）9萬元，付款方式如下：共分18期，被告應自111年4月起，按月於每月15日以前給付5,000元。如有一期未付，視為全部到期。 
附件：
臺灣臺北地方檢察署檢察官起訴書
                                    110年度偵字第31469號
　　被　　　告　林琪淵　男　20歲（民國00年0月00日生）
　　　　　　　　　　　　住○○市○○區○○里○○路000巷0
　　　　　　　　　　　　　號
　　　　　　　　　　　　居臺北市○○區○○○路000號3樓
　　　　　　　　　　　　國民身分證統一編號：Z000000000號
上列被告因恐嚇取財案件，已經偵查終結，認應提起公訴，茲將
犯罪事實及證據並所犯法條分敘如下：
　　　　犯罪事實
一、林琪淵與黃嘉玲係朋友關係，竟意圖為自己不法之所有，基
    於恐嚇取財之犯意，假借黃嘉玲之交友互動有悖於與伊先前
    之約定，而於民國110年2月20日中午12時許，在其位於臺北
    市○○區○○○路000號3樓之住處內，持衣架揮打黃嘉玲之手掌
    ，並將刀具置於桌上，向黃嘉玲恫稱：若不簽立借據就要剁
    手等語，致黃嘉玲心生畏懼，當場簽立面額新臺幣60萬元之
    借據1紙予林琪淵。嗣於110年9月3、4日其中某日下午3時許
    ，林琪淵因不滿黃嘉玲未支付前揭借據所載金額之金錢，竟
    另基於恐嚇取財之犯意，透過通訊軟體LINE向黃嘉玲恫稱：
    「我要丟追殺令囉」、「明天給我答案」、「不然我要把你
    處刑了」、「你是在幹你娘嗎？」、「懷念我打你了484」
    、「我告訴你」、「你他媽60萬欠條在我這」、「自由令一
    直都沒解除」、「你最好 好自為之」、「你要我來硬」等
    語，使黃嘉玲心生畏懼而報警處理，林琪淵始未能恐嚇取財
    得手。
二、案經黃嘉玲訴由臺北市政府警察局信義分局報告偵辦。
　　　　證據並所犯法條
一、證據清單及待證事實：
編號 證據名稱 待證事實 1 被告林琪淵於警詢及偵訊之供述 被告矢口否認有何恐嚇取財之犯行，辯稱：伊與告訴人黃嘉玲先前有打賭，賭注為10萬元，告訴人不得與某友人再有聯繫，但告訴人事後卻與該友人有聯繫，伊先開口要告訴人簽100萬元借據，經告訴人討價還價後，最後才議定為60萬元；現場雖有刀具，但該刀子係伊拿來開箱子時所使用之物；該借據係告訴人自願簽立的云云。 2 證人即告訴人黃嘉玲於警詢及偵訊時之證述與指訴 全部犯罪事實。 3 扣押物品目錄表、借據照片、通訊軟體對話紀錄翻拍照片 被告確有藉故向告訴人恐嚇取財之事實。 
二、核被告強逼告訴人簽立借據之所為，係犯刑法第346條第1項
    之恐嚇取財罪嫌；以通訊軟體接續發訊索討金錢之所為，則
    係犯刑法第346條第3項、第1項之恐嚇取財未遂罪嫌。被告
    所犯上開2罪，犯意各別，行為互殊，為數罪，請分論併罰
    。扣案之刀子1把，為被告所有且供本件犯罪之用；借據1紙
    ，為被告所有且為犯罪所生之不法所得，均請依法宣告沒收
    。
三、依刑事訴訟法第251條第1項提起公訴。
　　此　致
臺灣臺北地方法院
中　　華　　民　　國　 110　　年　　12　　月　　23　　日
　　　　　　　　　　　　　　　檢　察　官  蕭永昌
本件正本證明與原本無異
中　　華　　民　　國　 111　　年　　1 　　月　　3 　　日
　　　　　　　　　            書　記　官  楊家欣
附錄本案所犯法條全文
中華民國刑法第346條
意圖為自己或第三人不法之所有，以恐嚇使人將本人或第三人之
物交付者，處 6 月以上 5 年以下有期徒刑，得併科 3 萬元以
下罰金。
以前項方法得財產上不法之利益或使第三人得之者，亦同。
前二項之未遂犯罰之。